臺灣士林地方法院刑事判決　　　　　　　 96年度易字第632號
公　訴　人　臺灣士林地方法院檢察署檢察官
被　　　告　甲○○
上列被告因違反毒品危害防制條例案件，經檢察官提起公訴（95
年度毒偵字第2129號、96年度毒偵字第191 號、96年度毒偵字第
479 號），被告於準備程序中就被訴事實為有罪之陳述，本院裁
定改依簡式審判程序審理，並判決如下：
    主  文
甲○○施用第二級毒品，累犯，處有期徒刑捌月，減為有期徒刑
肆月，如易科罰金，以新臺幣壹仟元折算壹日。扣案之甲基安非
他命（驗餘淨重壹點柒貳公克）沒收銷燬，包裝該甲基安非他命
之空塑膠袋貳個沒收。
    事  實
一、甲○○前因施用毒品案件，經本院先後裁定送觀察、勒戒及
    強制戒治，最後1 次強制戒治於民國92年4 月17日執行完畢
    釋放出所。又於89年間，因施用毒品案件，為臺灣基隆地方
    法院於90年1 月30日以89年度基簡字第1041號判決連續施用
    第二級毒品部分處有期徒刑6 月，持有第一級毒品部分處有
    期徒刑4 月，應執行有期徒刑9 月確定，於93年1 月17日縮
    短刑期執行完畢。詎其仍不知悔改，復於上揭強制戒治執行
    完畢釋放後5 年內，又基於施用第二級毒品甲基安非他命之
    犯意，自95年11月2 日至96年2 月14日止，在臺北縣淡水鎮
    ○○路租屋處，以甲基安非他命置於吸食器內燃燒吸食其煙
    霧之方式，每3 、4 日施用1 次之方式，反覆施用第二級毒
    品甲基安非他命多次。嗣先於95年11月2 日下午4 時許，在
    臺北縣三芝鄉茂長村陳厝坑78號為警持搜索票查獲；又於96
    年2 月14日下午2 時40分許，在臺北市○○區○○路4 段11
    0 號前，經其同意為警在其持有之皮包內查扣其所有甲基安
    非他命2 包（淨重1.74公克，取0.02公克化驗，餘1.72公克
    ，含塑膠包裝袋2 個），而警方先後採集其尿送驗後均呈甲
    基安非他命陽性反應而查知上情。
二、案經臺北市政府警察局松山分局及臺北縣政府警察局淡水分
    局分別報告臺灣士林地方法院檢察署檢察官偵查起訴。
    理  由
一、上揭犯罪事實，業據被告甲○○於本院準備程序及審理中坦
    承不諱，又被告2 次為警查獲後，經採集其尿液送檢驗結果
    ，確呈甲基安非他命陽性反應，此有臺灣檢驗科技股份有限
    公司95年11月22日CH/2006/BO583 濫用藥物尿液檢驗報告、
    臺灣尖端先進生技醫藥股份有限公司96年3 月5 日濫用藥物
    檢驗報告、臺北市政府警察局偵辦毒品案件尿液檢體委驗單
    、臺北縣政府警察局淡水分局毒品案件被移送者代碼對照表
    、尿液檢體監管紀錄表在卷可稽，而被告持有之晶體2 包經
    臺北市府警察局鑑驗亦呈甲基安非他命陽性反應，有該局96
    年5 月7 日北市鑑毒字第324 號鑑驗通知書1 紙在卷可憑。
    足證被告之自白與事實相符，應甚明確。又被告甲○○前因
    施用毒品案件，經本院先後裁定送觀察、勒戒及強制戒治，
    最後1 次強制戒治於92年4 月17日執行完畢釋放出所。又於
    89年間，因施用毒品案件，為臺灣基隆地方法院於90年1 月
    30日以89年度基簡字第1041號判決連續施用第二級毒品部分
    處有期徒刑6 月，持有第一級毒品部分處有期徒刑4 月，應
    執行有期徒刑9 月確定，於93年1 月17日縮短刑期執行完畢
    之事實，有臺灣高等法院被告前案紀錄表法務部全國檢察官
    線上查詢刑案人犯在監所最新資料報表各1 份在卷可憑，亦
    甚明確。本件被告於上開強制戒治執行完畢釋放後5 年內，
    再犯施用第二級毒品之犯行堪以認定。
二、按甲基安非他命為毒品危害防制條例第2 條第2 項第2 款所
    規定之第二級毒品，不得擅自施用。核被告施用甲基安非他
    命之行為，係犯毒品危害防制條例第10條第2 項之施用第二
    級毒品罪。被告持有甲基安非他命進而施用，其持有毒品之
    低度行為為施用毒品之高度行為所吸收，不另論持有毒品罪
    。又按毒品危害防制條例所規定之施用第二級毒品犯行，具
    有因毒品成習而反覆施用之性質，復參酌最高法院95年度台
    上字第1079號判決揭示「刑事法若干犯罪行為態樣，本質上
    原具有反覆、延續實行之特徵，立法時既予特別歸類，定為
    犯罪構成要件之行為要素，則行為人基於概括之犯意，在密
    切接近之一定時、地持續實行之複次行為，倘依社會通念，
    於客觀上認為符合一個反覆、延續性之行為觀念者，於刑法
    評價上，即應僅成立一罪。學理上所稱『集合犯』之職業性
    、營業性或收集性等具有重複特質之犯罪均屬之，例如經營
    、從事業務、收集、販賣、製造、散布等行為概念者是」之
    意旨，及最高法院71年台上字第2837號判例、92年度台上字
    第6744號判決意旨所揭示「行為人主觀上就同一犯罪構成事
    實，以單一行為之數個舉動接續進行，以實現一個犯罪構成
    要件，侵害同一法益，客觀上亦認係實施一個犯罪行為」之
    接續犯概念，足認毒品危害防制條例所規定處罰之施用毒品
    行為固具有反覆實施之性質，然各次施用毒品行為應係各自
    獨立，尚難認係同一行為之數次舉動，換言之，施用毒品行
    為與上揭接續犯之概念有別；而集合犯與連續犯之區別則在
    於立法者已將本質上具有反覆、延續實行之特徵予特別歸類
    而定為犯罪構成要件之行為要素，且依社會通念於客觀上認
    為符合一個反覆、延續性之行為觀念者即應僅成立集合犯之
    一罪，反之則係連續犯。準此，毒品危害防制條例既依成癮
    性、濫用性及對社會危害性而將毒品分為四級，且僅規定處
    罰施用第一、二級毒品，足見毒品危害防制條例所處罰施用
    第一、二級毒品，其構成要件之行為要素係具有濫用之反覆
    、延續實行，且依社會通念於客觀上認為符合一個反覆、延
    續性之行為觀念，於刑法評價上，即應僅成立「集合犯」之
    包括一罪。本件被告為求提神，自95年11月2 日到96年2 月
    14日之短期間內，在同一地點，反覆持續每3 、4 日施用1
    次之頻率，多次施用第二級毒品甲基安非他命，業據被告於
    本院審理時供承明確，足見其施用毒品已具反覆成習性，應
    認僅成立施用第二級毒品之集合犯包括一罪。又被告有事實
    欄所載前科執行情形，此有臺灣高等法院被告前案紀錄表在
    卷可憑，其於前案有期徒刑執行完畢後，5 年內，故意再犯
    有期徒刑以上之本罪，為累犯，應依法加重其刑。至被告又
    供承其於上開時間一星期後有施用安非他命及自96年5 月間
    起又重新再行施用安非他命，則因上開時間一星期後被告施
    用安非他命部分並無其他補強證據，又96年5 月間與上開時
    間相隔近3 個月之時間，尚難認有反覆施用之情形，均難認
    定為起訴效力所及，本院尚難併為審理。爰審酌被告已有施
    用毒品之前科，且經強制戒治程序，仍無法戒除毒癮復又觸
    犯本件犯行，顯示其無戒絕之決心，及施用毒品係傷害自身
    健康，所生危害非鉅，施用毒品之次數，本件犯後被告坦承
    犯行，態度尚屬良好等一切情狀，量處如主文所示之刑，被
    告係於96年4 月24日以前犯本罪，應依中華民國96年罪犯減
    刑條例第2 條第1 項第3 款之規定減其宣告刑期2 分之1 ，
    並諭知易科罰金之折算標準。扣案之甲基安非他命2 包（淨
    重1. 74 公克，取0.02公克化驗，餘1.72公克）應依毒品危
    害防制條例第18條第1 項前段宣告沒收銷燬，而包裝該甲基
    安非他命之空塑膠袋2 個，為被告所有供施用甲基安非他命
    用之工具，應依法宣告沒收。
據上論斷，應依刑事訴訟法第273 條之1 第1 項、第299 條第1
項前段，中華民國96年罪犯減刑條例第2 條第1 項第3 款、第7
條、第9 條，毒品危害防制條例第10條第2 項、第18條第1 項前
段，刑法第11條、第47條第1 項、第41條第1 項前段、第38條第
1 項第2 款，判決如主文。
本案經檢察官林宏松到庭執行職務。
中　　華　　民　　國　　96　　年　　7 　　月　　24　　日
　　　　　　　　　刑事第一庭法　官　雷雯華
以上正本證明與原本無異。
如不服本判決，應於判決送達後10日內，向本院提出上訴狀。
                            書記官  陳如玲
中　　華　　民　　國　　96　　年　　7 　　月　　24　　日
附錄本案論罪科刑法條之依據：
毒品危害防制條例第10條第2項
施用第二級毒品者，處3 年以下有期徒刑。
